臺灣新竹地方法院刑事裁定
109年度聲字第1803號
聲明異議人
即受 刑 人  陳聖文



上列聲明異議人即受刑人對於臺灣苗栗地方檢察署檢察官之執行
指揮（109年執更緝戊字第1號執行指揮書）聲明異議，本院裁定
如下：
    主  文
臺灣苗栗地方檢察署檢察官一○九執更緝戊字第一號之執行指揮
書應予撤銷。
    理  由
一、聲明異議意旨略以：聲明異議人即受刑人陳聖文（下稱受刑
    人）因犯毒品危害防制條例罪，經臺灣苗栗地方法院判處有
    期徒刑6月確定，致其假釋遭撤銷，需入監執行殘刑1年2月7
    日（查執行指揮書案號為臺灣苗栗地方檢察署檢察官109年
    度執更緝戊字第1號）。惟司法院釋字第796號解釋已明示「
    刑法第78條第1項本文規定：『假釋中因故意更犯罪，受有期
    徒刑以上刑之宣告者，於判決確定後6月以內，撤銷其假釋』
    ，不分受假釋人是否受緩刑或6月以下有期徒刑之宣告，以
    及有無基於特別預防考量，使其再入監執行殘刑之必要之具
    體情狀，僅因該更犯罪受有期徒刑以上刑之宣告，即一律撤
    銷其假釋，致受緩刑或6月以下有期徒刑宣告且無特別預防
    考量必要之個案受假釋人，均再入監執行殘刑，於此範圍內
    ，其所採取之手段，就目的之達成言，尚非必要，牴觸憲法
    第23條比例原則，與憲法第8條保障人身自由之意旨有違……
    」。受刑人所犯毒品危害防制條例之罪，係屬6月以下有期
    徒刑之輕罪，以此撤銷其假釋顯然有違前開釋字意旨，故認
    撤銷假釋後檢察官指揮執行殘刑之指揮屬違法不當，爰依刑
    事訴訟法第484條規定，對臺灣苗栗地方檢察署檢察官109年
    1月2日109年執更緝戊字第1號執行指揮書聲明異議等語。
二、受刑人向本院對檢察官之執行指揮聲明異議，程序上合法：
  ㈠按受刑人或其法定代理人或配偶以檢察官執行之指揮為不當
    者，得向諭知該裁判之法院聲明異議，刑事訴訟法第484條
    定有明文。又假釋制度之目的在使受徒刑執行而有悛悔實據
    並符合法定要件者，得停止徒刑之執行，以促使受刑人積極
    復歸社會。而假釋處分經主管機關作成後，受假釋人因此停
    止徒刑之執行而出獄，如復予以撤銷，再執行殘刑，不僅直
    接涉及受假釋人之人身自由限制，對其復歸社會後而享有之
    各種權益，亦生重大影響。故假釋之撤銷屬刑事裁判執行之
    一環，為廣義之司法行政處分，是受假釋人對於撤銷假釋後
    檢察官指揮執行之殘刑如有不服，得依刑事訴訟法第484條
    之規定，向當初諭知該刑事裁判之法院聲明異議，以求救濟
    ，此業經司法院釋字第681號解釋揭示在案。
  ㈡查受刑人前因竊盜等案件，經臺灣苗栗地方法院104年度聲字
    第1050號裁定合併定應執行有期徒刑3年3月確定，刑期起算
    日期為101年11月8日，指揮書執畢日期為105年2月7日（下
    稱甲案）。復因竊盜等案件，經本院104年度聲字第1391號
    裁定合併定應執行有期徒刑3年3月確定，刑期起算日期為10
    5年2月8日，指揮書執畢日期為108年5月7日（下稱乙案）。
    受刑人入監甲、乙二案接續執行後，於106年12月21日假釋
    出監，於假釋付保護管束期間，因犯施用第二級毒品罪，經
    臺灣苗栗地方法院107年度苗簡字第1564號判決判處有期徒
    刑6月確定，法務部遂依刑法第78條第1項規定，以受刑人於
    假釋中故意更犯施用第二級毒品罪，經判處有期徒刑6月確
    定為由，撤銷受刑人之假釋。嗣經臺灣苗栗地方檢察署檢察
    官以109年執更緝戊字第1號執行指揮書，諭知受刑人應執行
    假釋殘刑1年2月7日，於109年1月2日起算，至110年3月7日
    期滿等情，有相關裁定、臺灣高等法院被告前案紀錄表附卷
    可據，此部分事實堪予認定。則依上開說明，受刑人於106
    年12月21日假釋時，甲案業已執行期滿，假釋之範圍應僅限
    於尚殘餘刑期之乙案，其效力不及於甲案，且縱監獄將甲、
    乙案執行刑合併計算其假釋最低執行期間，亦不影響甲案業
    已執行完畢之效力，是受刑人欲對上開殘刑之執行指揮聲明
    異議，應向為該定執行刑裁判之本院為之，受刑人向本院聲
    明異議，於法並無不合，合先敘明。
三、司法院釋字第796號解釋業於109年11月6日公布宣示：刑法
    第78條第1項本文規定：「假釋中因故意更犯罪，受有期徒
    刑以上刑之宣告者，於判決確定後6月以內，撤銷其假釋」
    ，不分受假釋人是否受緩刑或6月以下有期徒刑之宣告，以
    及有無基於特別預防考量，使其再入監執行殘刑之必要之具
    體情狀，僅因該更犯罪受有期徒刑以上刑之宣告，即一律撤
    銷其假釋，致受緩刑或6月以下有期徒刑宣告且無特別預防
    考量必要之個案受假釋人，均再入監執行殘刑，於此範圍內
    ，其所採取之手段，就目的之達成言，尚非必要，牴觸憲法
    第23條比例原則，與憲法第8條保障人身自由之意旨有違，
    應自本解釋公布之日起失其效力。上開規定修正前，相關機
    關就假釋中因故意更犯罪，受緩刑或6月以下有期徒刑宣告
    者，應依本解釋意旨，個案審酌是否撤銷其假釋。
四、經查：
　㈠受刑人前因犯前述甲案、乙案之罪，經入監執行後，於106年
    12月21假釋出監並付保護管束。惟受刑人於假釋中再犯施用
    第二級毒品罪，經臺灣苗栗地方法院107年度苗簡字第1564
    號判決判處有期徒刑6月，如易科罰金，以新臺幣1,000元折
    算1日確定。
　㈡嗣經法務部依刑法第78條第1項規定撤銷受刑人之假釋，由臺
    灣苗栗地方檢察署檢察官以109年執更緝戊字第1號執行指揮
    書，執行殘刑1年2月7日，於109年1月2日入監執行殘刑迄今
    等情，有臺灣高等法院被告前案紀錄表、上開執行指揮書及
    法務部108年5月13日函在卷可參。檢察官依法務部撤銷受刑
    人之假釋處分，核發本案執行指揮書，指揮執行撤銷假釋後
    之殘刑，原非無據。惟因受刑人於前開假釋中故意更犯之罪
    ，乃係受有期徒刑6月之宣告，而法務部據以撤銷假釋之刑
    法第78條第1項本文，關於受緩刑或6月以下有期徒刑宣告且
    無特別預防考量必要之個案受假釋人，均再入監執行殘刑，
    於此範圍內，自司法院釋字第796號解釋公布之日起失其效
    力。法務部應依該解釋意旨個案審酌是否撤銷受刑人之假釋
    ，於完備此一程序之前，檢察官執行撤銷假釋後之殘刑，所
    憑之原因事實即失所依附，所為之執行指揮難認允洽。
　㈢從而，本案法務部未及依該解釋意旨，就受刑人之個案審酌
    有無基於特別預防考量，而有必要再入監執行殘刑之具體情
    狀，僅因受刑人於假釋中故意更犯罪受有期徒刑以上刑之宣
    告，遽依刑法第78條第1項規定撤銷其假釋，檢察官再據以
    核發指揮書執行殘刑，即難謂妥當。聲明異議意旨執此指摘
    ，為有理由，自應由本院予以撤銷。
據上論斷，應依刑事訴訟法第486條，裁定如主文。
中　　華　　民　　國　　110 　年　　1 　　月　　11　　日
                    刑事第四庭  法  官  楊祐庭
以上正本證明與原本無異。
如不服本裁定，應於裁定送達後5日內向本院提出抗告狀。
中　　華　　民　　國　　110 　年　　1 　　月　　11　　日
                                書記官  陳紀語